臺灣臺北地方法院民事判決　　　　　　 95年度簡上字第688號
上　訴　人　甲○○
被　上訴人　和潤企業股份有限公司
法定代理人　丁○○
訴訟代理人　丙○○
上列當事人間確認本票債權不存在事件，上訴人對於中華民國95
年10月23日本院臺北簡易庭95年度北簡字第17123號第一審判決
提起上訴，本院於96年6月12日言詞辯論終結，判決如下：
    主      文
上訴駁回。
第二審訴訟費用由上訴人負擔。
    事實及理由
一、本件上訴人起訴主張：伊因欲向上訴人購買車牌3C-2178自
    用小客車乙輛（下稱系爭車輛) ，而向中國信託商業銀行股
    份有限公司永吉分行 (下稱中國信託銀行) 辦理分期貸款新
    台幣（下同）270,000元且設定汽車動產擔保抵押，並簽發
    如原判決附表所示之本票（下稱系爭本票）作為系爭借款之
    擔保。惟被上訴人並未交付系爭車輛予伊，伊亦未依約按期
    繳款，被上訴人乃行使動產抵押權將該車取回拍賣抵償債務
    ，則系爭本票所擔保之借款即已消滅，是被上訴人對伊已無
    票款債權存在等情。爰依民事訴訟法第247條第1項規定，求
    為判決確認被上訴人持有系爭本票對伊之本票債權不存在。
    原審法院判決除確認被上訴人持有系爭本票於超逾163,542
    元及自94年9月13日起至清償日止，按年息20%計算利息部分
    之本票債權對上訴人不存在外（被上訴人就此敗訴部分並未
    聲明不服，即已確定），並駁回上訴人其餘之請求。上訴人
    對其敗訴部分不服提起上訴，並於本院聲明: (一)原判決不利
    於上訴人部分廢棄。(二)除確定部分外，確認被上訴人持有系
    爭本票票款106,458元之票據債權對上訴人不存在。
二、被上訴人則以：伊業已將系爭車輛交付予上訴人，茲因上訴
    人未依約繳款，即喪失期限利益該借款視為全部到期。嗣中
    國信託銀行將系爭借款債權、系爭本票及動產抵押權讓與伊
    ，伊乃行使動產抵押權將該車取回拍賣得款137,990元，經
    抵償債務後，上訴人尚積欠伊借款本金163,542元及自94 年
    9月13日起算之約定利息等語，資為抗辯。並於本院聲明：
    上訴駁回。
三、查，上訴人因欲向被上訴人購買系爭車輛，而向中國信託銀
    行辦理分期貸款270,000元，並約定分36期清償，每期繳納
    本息10,034元（本息共計361,224元），且設定車輛動產擔
    保抵押，並簽發系爭本票作為借款之擔保。惟上訴人未依約
    繳款，中國信託銀行將系爭借款債權、系爭本票及動產抵押
    權讓與被上訴人，經其行使動產抵押權將該車取回並拍賣得
    款137, 990元等情，有卷附本票、貸款借據暨動產抵押契約
    書、債權讓與契約書動產擔保交易權利移轉契約書、拍賣車
    輛記錄可憑（見原審卷第11至13頁、本院卷第51頁、原審卷
    第43頁），並為兩造所不爭執（見本院卷第46頁反面），堪
    信為真。
四、本件應審究者為(一)被上訴人有無履行交車之義務？(二)系爭本
    票債權是否仍屬存在？若是，則票款債權金額應為若干？茲
    論述如下：
(一)、被上訴人有無履行交車之義務？
    查，上訴人與乙○○約定由上訴人先向被上訴人貸款購買系
    爭車輛後，再將該車轉售予乙○○，且約定由被上訴人直接
    將車交由乙○○使用等情，業經證人乙○○到庭證述明確 (
    見本院卷第47頁) ，並為上訴人所自陳 (見本院卷第47頁反
    面) ，足見被上訴人既係經上訴人指示而將系爭車輛交付予
    乙○○，則其即已依約履行交車之義務至明。是上訴人抗辯
    ：被上訴人並未將系爭車輛交付予伊云云，即無可取。
(二)、系爭本票債權是否仍屬存在？若是，則票款債權金額應為若
    干？
  1.查，上訴人為購買系爭車輛而向中國信託銀行貸款，且簽發
    系爭本票作為該借款債務之擔保，並經該行依約撥款，嗣因
    上訴人未按期繳款（其僅繳納1期本息，尚積欠被上訴人35
    期應繳納之本息計351,190元），依約即喪失期限利益該借
    款視為全部到期，經被上訴人行使動產抵押權取回該車拍賣
    得款137,990元抵償後，上訴人仍積欠被上訴人借款本金163
    ,542 元，及自本票到期日即94年9月13日起按20％計算之約
    定利息未清償（計算式詳如原審卷第41頁）等情，已如前述
    ，足見系爭本票所擔保之借款債務既尚未清償，則被上訴人
    持有系爭本票於該範圍內之票據債權仍屬存在至明。是上訴
    人主張：伊已將該車交付予被上訴人，系爭本票債權即已消
    滅云云，即無可取。
  2.上訴人雖主張：被上訴人於拍賣系爭車輛時，伊並未在場，
    故該拍賣程序有瑕疵，系爭借款債務即應歸消滅云云。惟查
    ，被上訴人行使動產抵押權將系爭車輛取回拍賣抵償後，上
    訴人既尚積欠被上訴人借款本金163,54 2元及本票到期日即
    94 年9月13日起算之約定利息，則上訴人於拍賣該車輛時是
    否在場，仍無解於其依約應負之借款債務責任至明。是上訴
    人主張：被上訴人於拍賣系爭車輛時，伊並未在場，故該拍
    賣程序有瑕疵，系爭借款債務即應歸消滅云云，要無足取。
五、從而，上訴人依民事訴訟法第247條第1項規定，訴請確認被
    上訴人持有系爭本票超過163,542元及自94年9月13日起至清
    償日止，按年息20%計算利息部分，對其之本票債權不存在
    ，為有理由，應予准許。至上訴人逾此所為之請求，為無理
    由，不應准許。原審就上開應准許部分為上訴人勝訴之判決
    ，至於不應准許部分，則為上訴人敗訴之判決，於法並無違
    誤。上訴意旨仍執前詞指摘原判決不當，求予廢棄改判，為
    無理由，應予駁回。
六、本件事證已臻明確，兩造其餘攻擊或防禦方法，經本院審酌
    後，認均與本件之結論無涉，茲不再一一論述，附此敘明。
七、據上論結，本件上訴為無理由，依民事訴訟法第436條之1第
    3項、第449條第1項、第78條，判決如主文。
中　　華　　民　　國　　96　　年　　6 　　月　　26　　日
                 民事第四庭    審判長法　官　林麗玲
                  　　　　　　　　　 法　官　劉坤典
                                     法  官  楊絮雲
以上正本係照原本作成
本判決不得上訴。
中　　華　　民　　國　　96　　年　　6 　　月　　26　　日
                                     書記官  高秋芬
